【裁判字號】    90,易緝,65
【裁判日期】    900723
【裁判案由】    詐欺
【裁判全文】
臺灣臺北地方法院刑事判決                            九十年度易緝字第六五號
    公  訴  人  臺灣臺北地方法院檢察署檢察官
    被      告  乙○○
    選任辯護人  汪倩英
右列被告因詐欺案件，經檢察官提起公訴（八十一年度偵字第四七二二號），及經台
灣台南地方法院檢察署移請併辦（八十二年度偵字第五九五號），本院判決如左：
    主  文
乙○○共同連續意圖為自己不法之所有，以詐術使人將本人之物交付，處有期徒刑壹
年。
    事  實
一、乙○○係均設於台北市○○路○段三七五號四樓之六高點企業管理顧問有限公司
    （下稱高點公司）、鎮憬企業有限公司（下稱鎮憬公司）之負責人，竟意圖為自
    己不法之所有，與甲○○（年約四十歲）基於概括犯意之聯絡，以偽稱買賣下訂
    單之方式，於八十一年十二月間，以鎮憬公司名義，向國德實業社訂購新台幣（
    下同）一百餘萬元之太陽眼鏡，於八十二年一月間，連續以高點公司名義，向利
    達興眼鏡實業社訂購約一百萬元之太陽眼鏡，該二公司不疑有詐，國德實業社先
    後出貨約五十萬元，利達興眼鏡實業社出貨四十餘萬元。乙○○與甲○○復基於
    上開詐欺之概括犯意，於八十一年一月間，先後連續以高點公司名義向兌欣企業
    有限公司（下稱兌欣公司）訂貨一百十五萬五千三百二十五元，向睿德實業有限
    公司（下稱睿德公司）進貨一百零六萬九千二百五十元，向嘉關企業有限公司（
    下稱嘉關公司）訂貨一百三十六萬三千七百五十元之電子產品，致上開三公司不
    疑有詐，而如數於八十一年一月二十四或二十五日交貨。嗣因購貨支票自八十二
    年一月二十七日陸續退票，乙○○且逃逸無蹤，上開被害公司始知受騙。
二、案經被害人睿德、嘉關、兌欣等公司訴由台灣台北地方法院檢察署檢察官偵查起
    訴及移請併辦。
    理  由
一、訊據被告乙○○固不否認係高點公司、鎮憬公司之負責人，先後向上開被害公司
    購買貨品，嗣因購貨所簽發之支票均遭退票之事實，且有訂購單、出貨單、統一
    發票、退票之支票及理由單在卷為憑。惟矢口否認有詐欺之行為，辯稱：伊僅係
    人頭負責人，真正負責人係甲○○云云。經查，被告如何以高點公司、鎮憬公司
    下單採購之方式，詐騙兌欣等被害公司貨品之事實，業據兌欣等公司指訴甚詳，
    而關於睿德公司部分，其代表人己○○亦到庭陳稱：係被告打電話訂貨的（見本
    院九十年四月二十三日訊問筆錄）；利達興眼鏡實業社代表人丁○○且陳稱：「
    我知道老闆是當庭之被告，我曾經去過公司，我去公司的時候，我怕乙○○是人
    頭，我去公司與乙○○談，談過之後，談到重點的時候，他就要我去找採購的人
    直接談」等語（見本院九十年七月九日審判筆錄），顯然被告有直接參與採購事
    宜，而非不管事之人頭負責人；又被告並非毫無知識之人，於本院陳稱斯時於他
    處尚有其私人事業，焉可能不知擔任公司負責人，且至銀行請領支票為發票行為
    之利害關係，而甘願以區區每月一萬元之代價受甲○○之利用？又苟係人頭負責
    人，於公司倒閉之時，正係由其代過之時，利用之人焉可能通知其快點出國迴避
    ？次查，高點公司、鎮憬公司均係突然大量採購，且要求集中於八十一年一月下
    旬交貨，有關電子零件部分率皆集中於八十一年一月二十四、二十五日交貨，卻
    於同年月一月二十七日起即陸續退票，被告且逃逸無蹤，其係收貨後惡性倒閉，
    而非經營不善甚明，所辯無非卸責之詞，不足採信。至證人戊○○、丙○○雖均
    到庭證稱：就其所知，被告係人頭股東云云，姑不論證人二人均係高點、鎮憬公
    司之股東，本有利害關係，證人戊○○與被告之關係更屬曖昧不明，被告不僅現
    設籍居住於證人戊○○住處，戊○○代被告收受本院開庭通知書，關係註明係「
    妻」，有送達回證附卷可查，其證言難免迴護被告；而證人丙○○所為之證言，
    不僅與上開「被告有參與公司採購事宜」之認定事實不符，且證人丙○○不諱言
    「我沒有去過高點公司，也沒有參與公司之經營，我不清楚公司內部之其他情形
    」，其謂被告係人頭股東，顯非親身體驗之依據，而無可採。此外，復有公司登
    記資料附卷可徵，本件事證明確，被告犯行堪以認定。
二、核被告所為，係犯刑法第三百三十九條第一項之詐欺取財罪。被告與甲○○有犯
    意聯絡及行為分擔，為共同正犯。其先後多次詐欺取財之行為，時間緊接，觸犯
    構成要件相同之罪名，顯係基於概括之犯意反覆為之，為連續犯，應以一罪論，
    並加重其刑。爰審酌其品行、犯罪之動機、目的、手段，行為分擔之程度，所得
    之利益，所生之危害，暨犯罪後之態度等一切情狀，茲量處如主文所示之刑，以
    示懲儆。
三、公訴人雖僅就被告詐騙睿德、嘉關、兌欣公司部分起訴，而未就台灣台南地方法
    院檢察署移請併辦之利達興眼鏡實業社、國德實業社被詐騙部分起訴，但起訴部
    分與併辦部分有連續犯之關係，已如前述，本院自得併予審理，附此敘明。
據上論斷，應依刑事訴訟法第二百九十九條第一項前段，刑法第二十八條、第五十六
條、第三百三十九條第一項，罰金罰鍰提高標準條例第一條前段，判決如主文。
本案經檢察官林淑玲到庭執行職務
中    華    民    國      九十        年      七      月      二十三  日
          臺灣臺北地方法院刑事第四庭
                                          法  官  侯水深
右正本證明與原本無異。
如不服本判決，應於判決送達後十日內，向本院提出上訴狀。
                                          書記官  陳彥蕖
中    華    民    國      九十        年      七      月      二十三  日
參考法條
刑法第三百三十九條第一項
一意圖為自己或第三人不法之所有，以詐術使人將本人或第三人之物交付者，處五年
  以下有期徒刑、拘役或科或併科一千元以下罰金。


司法院資訊處製作；財團法人民間司法改革基金會備份。
